【裁判字號】    95,易,900
【裁判日期】    950927
【裁判案由】    恐嚇
【裁判全文】
臺灣臺北地方法院刑事判決               95年度易字第900號
公  訴  人  臺灣臺北地方法院檢察署檢察官
被      告  甲○○
上列被告因家庭暴力之恐嚇案件，經檢察官聲請簡易判決處刑（
94年度偵字第19801號），本院受理後認不宜簡易判決處刑，改
以通常程序審理，判決如下：
    主  文
甲○○以加害生命、身體之事，恐嚇他人致生危害於安全，累犯
，處有期徒刑參月，如易科罰金以銀元參佰元即新台幣玖佰元折
算壹日。
    事  實
一、甲○○前於民國91年間，因傷害案件，經本院91年度簡字第
    1831號刑事簡易判決判處有期徒刑二月，如易科罰金以三百
    元折算一日，甫於91年7月29日易科罰金執行完畢，猶不知
    悛悔。其為丙○○之夫、乙○○之父，三人間具有家庭暴力
    防治法第3條第1款、第3款之家庭成員關係，竟於94年9 月3
    日19時許，在臺北市○○區○○街72巷17號住處，因其鑰匙
    未能尋獲，發生爭執；詎甲○○竟揮拳作勢，並以言詞恫嚇
    稱：「要給妳們兩個好看」、「要給妳們修理」、「要讓妳
    們死得很難看」之加害生命、身體之事，恐嚇丙○○及乙○○，二人因而心生畏懼，致生危害於安全。
二、案經被害人丙○○、乙○○訴由臺北市政府警察局信義分局
    報告臺灣臺北地方法院檢察署檢察官偵查聲請簡易判決處刑
    。
    理  由
一、訊之被告甲○○固坦承上揭時地有與告訴人丙○○、乙○○
    二人確有發生爭執之事，惟矢口否認有恐嚇犯行，辯稱：伊
    絕無恐嚇告訴人云云。經查：上開事實，業經告訴二人於警
    詢及偵查中分別指述歷歷。丙○○指以「當時我丈夫一把鑰
    匙不見了，硬是說我拿的。我就對他說沒有。他就直指一定
    是我拿的然後大聲咆哮，並說如果你不拿出來我一定讓你死
    的很難看，我便立即逃回我的房間，但是他仍然在我的房間
    外，繼續咆哮，並一直重複如果你不拿出來我一定讓你死的
    很難看及一些不堪入耳的髒話。因為我不開門，他就到我女
    兒的房門前說，你跟你母親是一夥的，你給我出去，不然也
    給你死的很難看。」、「我跟乙○○就個別跑回房間並上鎖
    ，他就踹門，說你們給我出去，要給你們兩個好看」；乙○○指陳「當時我在房間聽到我父親要與母親索討鑰匙未果發
    生爭吵，然後我父親就敲打我的房門，起先我不理他，他就
    一直重複叫囂並敲打我房門，並且恐嚇我如不交出鑰匙就要
    打死我，我就一直躲在房間裡並報警」、「他說要給我們修
    理」各等語，並均指陳當時心中恐懼萬分詳確（見偵卷第8
    、11、26及27頁）。以當事雙方為配偶、直系之至親，佐諸
    告訴人二人於本院審理中均表示願原諒被告，不願追究詳述
    當時事發情況一情（見本院95年7月10日審判筆錄），告訴
    人二人於警詢及偵查中所言，應無搆陷誣指被告之處，且所
    述情節互核相符，被告又不爭執證言之證據能力，告訴人二
    人之指述，均要屬實在。觀諸其二人與被告所處同一住宅內
    之時空及被告揮拳作勢口出之言詞，自足令其二人心生驚怖
    ，致生危害於二人之安全甚明。準此，被告所辯要屬事後卸
    責之詞，自不可採。本件事證明確，被告犯行堪以認定，應
    依法論科。
二、按刑法於94年1月7日修正、94年2月2日公布，並於95年7 月
    1日施行，而行為後法律有變更者，適用行為時之法律。但
    行為後之法律有利於行為人者，適用最有利於行為人之法律
    ，刑法第2條第1項定有明文。被告行為後刑法第305條之罪
    法定刑，已因新增刑法施行法第1條之1規定，中華民國94
    年1月7日刑法修正施行後，刑法分則編所定罰金之貨幣單位
    為新臺幣；94年1月7日刑法修正時，刑法分則編未修正之條
    文定有罰金者，自94年1月7日刑法修正後，就其所定數額提
    高為30倍，但72年6月26日至94年1月7日新增或修正之條文
    ，就其所定數額提高為3倍。又刑法第33條關於罰金數額之
    規定，由銀元1元以上，修正為新台幣1千元以上。修正後有
    關法定刑罰金數額之規定，並無利於修正前之規定。再刑法
    第47條累犯之規定雖有更易，惟5年以內再故意犯有期徒刑
    以上之罪，不論依修正前之刑法第47條，或修正後之刑法第
    47條第1項之規定，均構成累犯。另被告行為即修正前之刑
    法第41條第1項前段規定：「犯最重本刑為5年以下有期徒刑
    以下之刑之罪，而受6個月以下有期徒刑或拘役之宣告，因
    身體、教育、職業、家庭之關係或其他正當事由，執行顯有
    困難者，得以1元以上3元以下折算一日，易科罰金。」，又
    行為時之易科罰金折算標準，修正前罰金罰鍰提高標準條例
    第2條前段（現已刪除)規定，就其原定數額提高為100至300
    倍折算1日，則被告行為時之易科罰金折算標準，應以銀元
    100至300元折算1日，經折算為新臺幣後，應以新臺幣300
    至900元折算為1日。惟95年7月1日修正公布施行之刑法第41
    條第1項前段則規定：「犯最重本刑為5年以下有期徒刑以下
    之刑之罪，而受6個月以下有期徒刑或拘役之宣告者，得以
    新臺幣1千元、2千元或3千元折算一日，易科罰金。」，茲
    比較修正前後之易科罰金折算標準，以95年7月1日修正公布
    施行前之規定，較屬有利。是綜上各修正內容，比較刑法修
    正前後規定結果，修正後之刑法規定未較修正前規定有利於
    被告，乃依修正前規定論處。
三、核被告甲○○所為，係犯修正前刑法第305條恐嚇危害安全
    之罪。按家庭暴力防治法所稱家庭暴力，係謂家庭成員間實
    施身體或精神上不法侵害之行為。而家庭暴力罪，則謂家庭
    成員間故意實施家庭暴力行為而成立其他法律所規定之犯罪
    。被告與告訴人分為配偶及父女關係具有家庭暴力防治法第
    3 條第2、3款所列之家庭成員關係。被告上開對告訴人等為
    精神之不法侵害，核屬家庭暴力防治法第2條第2項所稱之家
    庭暴力罪。被告以一行為同時恐嚇告訴人丙○○、乙○○二
    人，而侵害二人之身體法益，為想像競合犯，應依修正前刑
    法第55條之規定論以一罪（想像競合犯新法第55條但書係科
    刑之限制，為法理之明文化，非屬法律之變更。惟應一體適
    用，仍應適用修正前刑法之規定）。又被告曾因傷害案件，
    經本院91年度簡字第1831號刑事簡易判決判處有期徒刑二月
    ，如易科罰金以三百元折算一日，甫於91年7月29日易科罰
    金執行完畢，其於五年內再犯本件有期徒刑以上之罪，為累
    犯，應依修正前刑法第47條之規定加重其刑。爰審酌被告因
    鑰匙細故即對妻女出言恐嚇之犯罪動機、目的，犯罪之手段
    、與被害人平日同室共居之關係、犯罪所生告訴人身心之危
    害、犯後一再否認之態度等一切情狀，判處如主文所示之刑
    ，並依修正前刑法之規定諭知易科罰金之折算標準，以示懲
    儆。
據上論斷，應依刑事訴訟法第452條、第299條第1項前段、刑法
第2條第1項前段、修正前刑法第305條、第55條、第41條第1項前
段、第47條，罰金罰鍰提高標準條例第1條前段、修正前罰金罰
鍰提高標準條例第2條，現行法規所定貨幣單位折算新臺幣條例
第2條，判決如主文。
本案經檢察官黃于真到庭執行職務
中    華    民    國    95    年    9     月    27    日
                  刑事第十六庭  審判長法  官  蔡守訓
                                      法  官  徐千惠
                                      法  官  吳定亞
以上正本證明與原本無異。
如不服本判決，應於判決送達後10日內，向本院提出上訴狀。
                                      書記官  高菁菁
中    華    民    國    95    年    9     月    27    日
附錄本案論罪科刑法條全文
刑法第305條(恐嚇危害安全罪)
以加害生命、身體、自由、名譽、財產之事，恐嚇他人致生危害
於安全者，處2年以下有期徒刑、拘役或300元以下罰金。


司法院資訊處製作；財團法人民間司法改革基金會備份。
